【裁判字號】    97,上易,1667
【裁判日期】    970918
【裁判案由】    妨害自由
【裁判全文】
臺灣高等法院刑事判決                97年度上易字第1667號
上  訴  人  臺灣基隆地方法院檢察署檢察官
被      告  丙○○
                    （現於岩灣技能訓練所執行中）
上列上訴人因被告妨害自由案件，不服臺灣基隆地方法院97年度
易字第37號，中華民國97年5 月28日第一審判決（起訴案號：臺
灣基隆地方法院檢察署96年度偵字第6200號），提起上訴，本院
判決如下：
    主  文
上訴駁回。
    理  由
一、本案經本院審理結果，認原審法院對被告丙○○被訴恐嚇案
    件為無罪之諭知，核無不當，應予維持，並引用原審判決書
    記載之證據及理由（如附件）。
二、上訴意旨略以：本件事發突然，被告向告訴人乙○○恐嚇後
    ，告訴人乙○○隨即向警員報案，當自無需要設詞誣陷被告
    恐嚇之理，足見乙○○所言顯非為臨訟所杜撰之詞，應屬可
    採。次查，證人葉耀銘、黃萬源皆證稱有看到被告與乙○○
    有發生口角爭執等語，益見告訴人乙○○所言應非子虛。再
    者，社區警衛亦於被告另涉流氓案件之警詢筆錄中指稱被告
    確曾在社區恐嚇告訴人，其所指證之犯罪時間雖略有不同，
    惟鈞院並未再次傳喚警衛以查明實情，遽認該名社區警衛之
    證述無從支持告訴人之指訴，認事用法即有違誤，請將原判
    決撤銷，更為適當合法之判決等語。
三、惟按：
(一)最高法院92年度台上字第128 號判例要旨已載：「刑事訴訟
    法第一百六十一條已於民國九十一年二月八日修正公布，其
    第一項規定：檢察官就被告犯罪事實，應負舉證責任，並指
    出證明之方法。因此，檢察官對於起訴之犯罪事實，應負提
    出證據及說服之實質舉證責任。倘其所提出之證據，不足為
    被告有罪之積極證明，或其指出證明之方法，無從說服法院
    以形成被告有罪之心證，基於無罪推定之原則，自應為被告
    無罪判決之諭知。本件原審審判時，修正之刑事訴訟法關於
    舉證責任之規定，已經公布施行，檢察官仍未提出適合於證
    明犯罪事實之積極證據，並說明其證據方法與待證事實之關
    係；原審對於卷內訴訟資料，復已逐一剖析，參互審酌，仍
    無從獲得有罪之心證，因而維持第一審諭知無罪之判決，於
    法洵無違誤。」。
(二)查原判決業於理由欄內詳細敘明並無積極證據足以證明被告
    有何恐嚇危害安全之犯行。原審就卷內證據調查之結果為綜
    合判斷，以不能證明被告犯罪為由，而諭知被告無罪之判決
    ，已詳敘各證據取捨之理由，並不悖論理及經驗法則，並無
    不當，應予維持。檢察官上訴雖以警員葉耀銘、黃萬源皆證
    稱有看到被告與乙○○有發生口角爭執等語，足見告訴人所
    言應非子虛云云。惟被告與告訴人確發生口角爭執，本為被
    告所坦承，但尚難據此推論被告必有恐嚇告訴人。另上訴意
    旨所指之原審未再傳訊該名警衛一節，查檢察官於原審審判
    期日就該名警衛證人未到庭時已當庭表明：捨棄傳喚該證人
    ，並聲請將該證人於被告流氓案件中之警詢筆錄為本案證據
    ，證明力由法院判斷等語（原審卷第187 頁），原審自無再
    行傳喚之必要，並認該警衛所述時間與本案發生時間不同而
    不能採為不利於被告認定之依據，並非無憑，遽檢察官竟以
    此為上訴理由，顯然無理。是起訴書所列證據及卷內訴訟資
    料，經本院審酌後，仍無從獲得有罪之心證，檢察官上訴理
    由復未提出適合於證明犯罪事實之積極證據，並說明其證據
    方法與待證事實之關係，猶以陳詞指摘原判決不當，其上訴
    為無理由，應予駁回。
據上論斷，應依刑事訴訟法第368 條、第373 條，判決如主文。
本案經檢察官陳大偉到庭執行職務。
中    華    民    國    97    年    9     月    18    日
            刑事第十五庭  審判長法  官  吳昭瑩
                                法  官  蘇隆惠
                                法  官  李正紀
以上正本證明與原本無異。
不得上訴。
                                書記官  鄭信昱
中    華    民    國    97    年    9     月    18    日
附件：
臺灣基隆地方法院刑事判決                97年度易字第37號
公  訴  人  臺灣基隆地方法院檢察署檢察官
被      告  丙○○  男  44歲（民國○○年○月○○日生）
                    住基隆市○○路2巷2號
                    居基隆市○○街179號15樓
                    （另案留置在臺灣基隆看守所）
                    身分證統一編號：Ｚ000000000號
上列被告因恐嚇案件，經檢察官聲請以簡易判決處刑（96年度偵
字第6200號），本院認為不宜，改依通常程序審理，並判決如下
：
    主  文
丙○○無罪。
    理  由
一、聲請簡易判決處刑意旨略以：被告丙○○於民國96年11月28
    日晚間某時許，在基隆市○○街140 號1 樓，經原先在該處
    搬運屋內廢棄物品之貨車司機賴元成同意下，可以自行取走
    屋內乙○○所有之空心磚、木製音響及木製牆櫃等物，經其
    正在該處搬運木製音響及木製牆櫃時，遭到告訴人甲○○（
    原名乙○○）出面所制止，雙方對於權利歸屬發生口角爭執
    ，被告竟基於恐嚇之犯意，當場出言對告訴人恐嚇稱：「如
    果讓我進警局，要讓你好看，如果不配合不告我的話，要你
    死的很難看」等語，危害告訴人之人身安全，致使告訴人心
    生畏懼，當場向在旁的員警告訴人等人救援，因認被告涉犯
    刑法第305 條之恐嚇危害安全罪嫌。
二、程序方面
    (一)按檢察官聲請以簡易判決處刑之案件，經法院認為有刑
        事訴訟法第451 條之1 第4 項但書之情形者，應適用通
        常程序審判之，同法第452 條定有明文。本案被告雖經
        檢察官聲請以簡易判決處刑，然除告訴人之片面指訴，
        別無其他證據可佐，且經本院審理後，認應諭知無罪之
        判決，爰改依通常程序審理。
    (二)按最重本刑為3 年以下有期徒刑、拘役或專科罰金之罪
        ，以及刑法第320 條、第321 條之竊盜罪，經第二審判
        決者，不得上訴於第三審法院，刑事訴訟法第376 條第
        1 款、第2 款定有明文。又除簡式審判程序、簡易程序
        及第376 條第1 款、第2 款所列之罪之案件外，第一審
        應行合議審判，96年3 月21日總統公布、同年月23日施
        行之刑事訴訟法第284 條之1 亦有明文。茲查本案被告
        係犯刑法第305 條之恐嚇危害安全罪，最重本刑為2 年
        有期徒刑，依上開規定得行獨任審判，合先敘明。
三、按犯罪事實應依證據認定，無證據不得認定犯罪事實；又不
    能證明被告犯罪者，應諭知無罪之判決，刑事訴訟法第154
    條第2 項、第301 條第1 項分別定有明文。又事實之認定，
    應憑證據，如未能發現相當證據，或證據不足以證明，自不
    能以推測或擬制之方法，為裁判基礎；且認定不利於被告之
    事實須依積極證據，苟積極證據不足為不利於被告事實之認
    定時，即應為有利於被告之認定；另認定犯罪事實所憑之證
    據，雖不以直接證據為限，間接證據亦包括在內，然而無論
    直接證據或間接證據，其為訴訟上之證明，須於通常一般之
    人均不致有所懷疑，而得確信其為真實之程度者，始得據為
    有罪之認定，倘其證明尚未達到此一程度，而有合理之懷疑
    存在，無從使事實審法院得為有罪之確信時，即應由法院為
    諭知被告無罪之判決（最高法院40年臺上字第86號、30年上
    字第816 號、76年臺上字第4986號判例意旨參照）。而告訴
    人之告訴，係以使被告受刑事訴追為目的，是其陳述是否與
    事實相符，仍應調查其他證據以資審認；即告訴人之指訴係
    以使被告入罪為目的，故多作不利於被告之陳述，自不得以
    其指訴為被告犯罪之唯一證據，仍必須調查其他證據證明告
    訴人之指訴與事實相符，始可採為證據。再被害人之陳述如
    無瑕疵，且就其他方面調查又與事實相符，固足採為科刑之
    基礎，倘其陳述尚有瑕疵，則在未究明前，遽採為論罪科刑
    之依據，即難認適法（最高法院52年臺上字第1300號、61年
    臺上字第3099號判例意旨參照）。
四、聲請簡易判決處刑意旨認被告涉犯恐嚇危害安全罪，無非係
    以告訴人之指訴為其主要論據。訊據被告堅決否認有上開恐
    嚇犯行，辯稱告訴人當時誣指其為小偷，其反問告訴人「不
    懂法律的話，回家看六法全書」，絕無出言恐嚇等語。經查
    ：
    (一)有關被告於上開時間、地點，因搬運空心磚等物，而與
        告訴人發生口角爭執乙節，業經被告坦承在卷，核與告
        訴人之證述情節相符，應堪信為真實。
    (二)告訴人雖於偵查、本院審理中證稱被告於雙方發生口角
        爭執時，曾恐嚇稱「如果讓我進警局，要讓你好看，如
        果不配合不告我的話，要你死的很難看」等語，然此除
        為被告否認在卷外，別無其他積極證據足以佐證。至在
        場員警黃萬源雖於偵查中證稱當場曾聽聞告訴人表示遭
        到被告恐嚇，然亦證稱並未親耳見聞告訴人遭到被告以
        上開加害生命之言語恐嚇；嗣於本院審理中則證稱其有
        聽到告訴人表示要告被告竊盜，並說被告是現行犯，被
        告表示沒有偷，雙方就吵了起來，被告當時情緒很激動
        ，講話也很大聲，印象中有兇告訴人，但因告訴人表示
        被告是現行犯，其忙著向告訴人解釋，並沒有注意到被
        告說話內容（97年3 月26日審判筆錄參照），參以另名
        在場員警葉耀銘亦證稱被告與告訴人有發生爭吵，但沒
        有聽到被告對告訴人恐嚇稱「如果讓我進警局，要讓你
        好看，如果不配合不告我的話，要你死的很難看」這句
        話（97年5 月7 日審判筆錄參照），足認並無其他證據
        證明告訴人上開指訴屬實。況員警當時在場處理雙方紛
        爭，若被告確有為上開犯行，員警當無視若無睹或未曾
        見聞之可能，故告訴人此部分之指訴，無從認定為真實
        。
    (三)又告訴人雖表示被告實行恐嚇行為當時，有一名社區警
        衛在場見聞，然始終拒絕提供該名警衛姓名年籍以供本
        院傳喚，嗣經被告主動提供該名警衛姓名（被告所涉流
        氓案件之秘密證人，真實姓名年籍詳卷），告訴人亦確
        認人別無誤，惟該名社區警衛經本院傳喚並未到庭，而
        該名警衛雖於被告另涉流氓案件之警詢筆錄中指稱被告
        確曾在社區恐嚇告訴人，然指證之犯罪時間為「96年12
        月1 日下午4 時30分」，明顯與本件案發時間「96年11
        月28日晚間某時」不同，且若被告曾當場出言恐嚇告訴
        人，應無在場執行公務之員警未能聽聞，反而事不關己
        之社區警衛得能聽聞之理，故本院認該名社區警衛之證
        述無從支持告訴人之指訴屬實，亦不能採為不利被告認
        定之依據。
五、綜上所陳，被告否認犯罪之辯解，應堪採信，而本案除告訴
    人之指訴外，欠缺其他證據足以證明被告犯恐嚇危害安全罪
    ，因本院無從形成被告有罪之確信，自應依法諭知無罪之判
    決。
據上論斷，應依刑事訴訟法第452 條、第284 條之1 、第301 條
第1 項，判決如主文。
本案經檢察官李明哲到庭執行職務。
中    華    民    國    97    年    5     月    28    日
                  刑事第二庭法  官  楊皓清
以上正本證明與原本無異。
如不服本判決應於收受本判決後10日內向本院提出上訴書狀，其
未敘述上訴理由者，並得於提起上訴後10日內向本院補提理由書
狀（均須按他造當事人之人數附繕本。）「切勿逕送上級法院」
中    華    民    國    97    年    5     月    28    日
                            書記官  盧鏡合


司法院資訊處製作；財團法人民間司法改革基金會備份。
